臺灣花蓮地方法院民事簡易判決  
110年度花原簡字第46號
原      告  翁雪瓊  
訴訟代理人  陳法佑  
被      告  高念靈  

訴訟代理人  徐韻晴律師(法扶律師)
上列當事人間因詐欺案件，經原告提起刑事附帶民事訴訟，請求
侵權行為損害賠償事件，經本院刑事庭裁定移送前來（110年度
原附民字第36號），本院於民國110年10月7日言詞辯論終結，判
決如下：
    主      文
被告應給付原告新臺幣壹拾貳萬壹仟貳佰參拾參元，及自民國11
0年7月13日起至清償日止，按年息百分之五計算之利息。
本判決第一項得假執行；但被告如以新臺幣壹拾貳萬壹仟貳佰參
拾參元為原告供擔保後，得免為假執行。
    事實及理由
一、原告主張：被告可預見將金融機構帳戶之提款卡（含密碼）
    等物提供予他人使用，可能助長他人為掩飾詐欺所得犯罪之
    用，竟不違背其本意，基於幫助詐欺之故意，於民國109年9
    月14日下午5時25分許，在花蓮縣新城鄉之全家便利超商，
    將其所有之中華郵政股份有限公司帳號0000000-0000000號
    帳戶(下稱系爭郵局帳戶)、花蓮第二信用合作社帳號00000
　　000000000號帳戶之提款卡，寄送予真實姓名年籍不詳之詐
    騙集團成員，事前並依對方要求，將上開二帳戶提款卡之密
    碼改為「666888」。嗣該詐騙集團姓名、年籍均不詳之成員
    ，意圖為自己不法之所有，基於詐欺故意，於109年9月15日
    晚上7時48分許，分別自稱小三美日、玉山銀行人員，撥打
    電話予原告，佯稱8/1口罩訂單因後臺會計人員輸入錯誤金
    額，導致信用卡多扣金額，須依辦理退款云云，致原告陷於
    錯誤，而依指示於109年9月17日晚上7時30分許、7時58分許
    ，將新臺幣（下同）99,999元、21,234元分別匯入系爭郵局
    帳戶內，旋即遭詐騙集團成員提領一空，致原告受有合計共
    121,233元之損害。爰依民法第184條第1項前段、第185條第
    1項規定，請求被告賠償上開金額。另針對被告答辯稱原告
    與有過失部分，對於法律我不是很了解，但是詐欺集團利用
    人性弱點使原告陷於錯誤，而將高價款項匯入被告所提供之
    帳戶內，最多應僅此原告成為詐騙之被害人，並不因原告未
    善盡查證行為，而使其受害行為成為詐騙行為之原因行為等
    語，並聲明：被告應給付原告121,233元，及自起訴狀繕本
    送達被告翌日起至清償日止，按年息5%計算之利息。
二、被告則以：被告就誤入詐騙集團圈套而提供上開提款卡、密
    碼予他人，造成被告及多數人受害等情深感後悔，惟被告不
    認識該詐騙集團成員，亦不知悉原告匯款進入系爭郵局帳戶
　　，被告未領到原告所匯入之金錢。查原告為60年次生，職業
    為管家，應具有相當之社會經驗，從卷宗可知悉其具有相當
    豐富之網路購物經驗，未料，其竟輕信詐騙集團成員冒充小
    三美白購物網站及玉山銀行客服人員所打之電話，並聽從其
    指示，分別於109年9月15日至109年10月12日一共匯了53筆
    共4,460,842元之金錢至詐騙集團所提供之不同帳戶內，顯
    見原告未經查證即輕易相信詐騙集團成員之話術，從上開期
    間共匯付53筆不同金額款項，原告並未察覺並向小三美白購
    物網站、玉山銀行或警局求證，以致助成損害之發生及擴大
    ，原告對於損害之發生或擴大顯有相當過失，請准依民法第
    217條第1項規定，減輕被告賠償之金額等語，並聲明：原告
    之訴駁回；如受不利判決，願供擔保，請准宣告免為假執行
    。
三、本院之判斷：
　㈠按因故意或過失，不法侵害他人之權利者，負損害賠償責任
　　。數人共同不法侵害他人之權利者，連帶負損害賠償責任。
    不能知其中孰為加害人者亦同。造意人及幫助人，視為共同
    行為人，民法第184條第1項前段、第185條分別定有明文。
    又民事上之共同侵權行為（狹義的共同侵權行為，即加害行
    為）與刑事上之共同正犯，其構成要件並不完全相同，共同
    侵權行為人間不以有意思聯絡為必要，數人因過失不法侵害
    他人之權利，苟各行為人之過失行為，均為其所生損害共同
    原因，即所謂行為關連共同，亦足成立共同侵權行為，依民
    法第185條第1項前段之規定，各過失行為人對於被害人應負
    全部損害之連帶賠償責任；另民法第185條第1項所謂之數人
    共同不法侵害他人之權利，係指各行為人均曾實施加害行為
    ，且各具備侵權行為之要件而發生同一事故者而言，是以各
    加害人之加害行為均須為不法，且均須有故意或過失，並與
    事故所生損害具有相當因果關係者始足當之；第2項所稱之
    幫助人，係指幫助他人使其容易遂行侵權行為之人，其主觀
    上須有故意或過失，客觀上對於結果須有相當因果關係，始
    須連帶負損害賠償責任（最高法院67年台上字第1737號民事
    判例、92年度台上字第1593號民事判決意旨參照）。經查：
  1.原告主張被告所有之前揭帳戶提款卡係由被告於109年9月14
    日下午5時25分許以上述方式寄送供詐欺集團成員使用，且
    被告事前已應對方要求將該提款卡密碼改為666888。另原告
    曾於上開時間分別匯款99,999元、21,234元至系爭郵局帳戶
    內，嗣遭詐騙集團成員提領一空等情，有系爭郵局帳戶客戶
    歷史交易清單、原告之郵局存簿交易明細及兆豐國際商業銀
    行客戶歷史檔交易明細查詢表各1份附於臺北市政府警察局
    萬華分局北市警萬分刑字第10930404143號刑案偵查卷宗可
    佐（見該卷宗第15頁、第33頁、第49頁），亦為被告於另案
    刑案本院審理時所不爭執《見本院110年度原易字第52號刑事
    卷影卷（下稱刑事卷）第137頁》，應堪信為真。
  2.被告固辯以因誤入詐騙集團圈套而提供上開提款卡、密碼予
    他人，造成被告及多數人受害等情深感後悔，惟被告不認識
    該詐騙集團成員，亦不知悉原告匯款進入系爭郵局帳戶，被
    告未領到原告所匯入之金錢云云。惟查，系爭郵局帳戶之提
    款卡等物，係被告於上開時間透過上述方式交予他人使用，
    且密碼亦配合對方要求而更改成上述號碼等情，已如前述，
    雖無證據顯示被告有實際參與上開詐騙集團成員詐領原告匯
    入之上開款項行為等情，惟按金融機構存款帳戶，事關存戶
    個人財產權益之保障，若與須有密碼始能使用之提款卡結合
    ，其專屬性、私密性更形提高，除非本人或與本人具密切之
    關係者，難認有何理由可自由流通使用該提款卡，一般人亦
    均有應妥為保管提款卡，以防止被他人冒用之認識，縱有特
    殊情況偶有將提款卡交付他人之需，亦必深入瞭解其用途後
    再行提供以使用，恆係吾人日常生活經驗與事理。另參酌被
    告學歷為國中畢業等情（見刑事卷第137頁），其應有足夠
    學識及相當社會歷練，惟被告竟將上開帳戶提款卡交予其根
    本完全不認識，亦未見過面之他人，此亦致原告遭詐騙集團
    成員詐騙後將99,999元、21,234元之款項匯入被告提供之系
    爭郵局帳戶內，而該匯款項事後遭領走，使原告受有損害結
    果，依上開規定及說明，縱被告確無詐騙之故意，仍難認被
    告上開行為無過失可言，且客觀上亦可使詐騙集團成員容易
    遂行詐騙原告錢財之行為，兩者間經核有相當因果關係，是
    則，原告依民法侵權行為法律關係，請求被告賠償上述合計
    之121,233元金額之損害，當屬有據。
　㈡又按損害之發生或擴大，被害人與有過失者，法院得減輕賠
    償金額，或免除之。民法第217條第1項定有明文。而該條之
    過失相抵原則，須被害人之行為予損害之發生或擴大以助力
    ，而與損害之發生與擴大有相當因果關係者，即被害人之行
    為與賠償義務人之行為，為損害之共同原因，且須被害人於
    其行為亦有過失，始有其適用。本件被告固抗辯：原告為60
    年次生，職業為管家，應具有相當之社會經驗，從卷宗可知
    悉其具有相當豐富之網路購物經驗，未料，其竟輕信詐騙集
    團成員冒充小三美白購物網站及玉山銀行客服人員所打之電
    話，並聽從其指示，分別於109年9月15日至109年10月12日
    一共匯了53筆共4,460,842元之金錢至詐騙集團所提供之不
    同帳戶內，顯見原告未經查證即輕易相信詐騙集團成員之話
    術，原告並未察覺並向小三美白購物網站、玉山銀行或警局
    求證，以致助成損害之發生及擴大，原告對於損害之發生或
    擴大顯有相當過失等情。並提出警局筆錄1份為證（見本院
    卷第45至63頁）。然查，原告係遭詐欺之被害人，原告所受
    之損害，係因詐欺集團使用被告提供之系爭郵局帳戶之提款
    卡、密碼等，使詐騙集團隱匿、取得犯罪所得而發生，此後
    損害亦無繼續擴大之情事，不應強加原告負擔追查事實真相
    之義務，而將損害之發生部分原因歸咎於原告，是其對損害
    之發生或擴大並無過失可言。被告前開所辯，難以採憑。
四、綜上所述，原告因被告上開侵權行為受有損害。從而，原告
    依侵權行為法律關係，請求被告賠償121,233元，及自起訴
    狀繕本送達被告翌日即110年7月13日（見附民卷第37頁送達
    證書）起至清償日止，按年息5%計算之利息等，為有理由，
    應予准許。
五、本件係就民事訴訟法第427條訴訟適用簡易程序所為被告敗
    訴之判決，於原告勝訴部分，依同法第389條第1項第3款之
    規定，應依職權宣告假執行。另被告就原告勝訴部分陳明願
    供擔保，聲請宣告免為假執行，合於法律規定，爰酌定相當
    之擔保金額宣告之。
六、本件係經本院刑事庭以110年度原附民字第36號裁定移送前
    來，依刑事訴訟法第504條第2項規定，免納裁判費，又兩造
    均無就本件支出其他訴訟費用，爰不為訴訟費用負擔之諭知
    ，附此敘明。
中    華    民    國   110    年    10    月    21    日
                  花蓮簡易庭    法  官  鍾志雄 
以上正本係照原本作成。
如不服本判決，應於送達後20日內，向本院提出上訴狀並表明上
訴理由(均須按他造當事人之人數附繕本並繳納上訴裁判費)。
如委任律師提起上訴者，亦應一併繳納上訴審裁判費。
中　　華　　民　　國　　110 　年　　10　　月　　21　　日
                                書記官  黃添民